臺灣桃園地方法院刑事判決　　　　　　　93年度訴字第1411號
公　訴　人　臺灣桃園地方法院檢察署檢察官
被　　　告　丙○○
　　　　　　丁○○
　　　　　　戊○○
　　　　　　庚○○
　　　　　　壬○○
　　　　　　癸○○
共　　　同
選任辯護人　吳金棟律師
上列被告等因強盜案件，經檢察官提起公訴（92年度偵字第1560
5、15606、16503號），本院判決如下：
    主  文
丙○○、丁○○、戊○○、庚○○意圖為自己不法之所有，結夥
三人以上，以強暴、脅迫至使不能抗拒，而使他人交付其物，各
處有期徒刑柒年陸月。
壬○○、癸○○意圖為自己不法之所有，結夥三人以上，以強暴
、脅迫至使不能抗拒，而使他人交付其物，各處有期徒刑柒年。
    事  實
一、緣戊○○於民國92年5 月間，因受其友己○○（另經檢察官
    為不起訴處分確定）與己○○之夫甲○○委託，協助處理甲○○之子乙○○在高速公路發生連環車禍事宜，而得知乙○○家境富裕，竟因而萌生不法所有之意圖，遂於92年7 月間
    某日，在其位於桃園縣八德市○○街59巷5 號5 樓住處，與
    丙○○、丁○○、庚○○商議，策劃先伺機強押乙○○後，
    再假藉要求支付車禍賠償金為由，以達強盜財物之目的，其
    4 人間計謀既定，並經由庚○○邀得癸○○、壬○○，彼此
    間達成意圖為自己不法所有之犯意聯絡，後經不詳管道得知
    乙○○將於92年8 月4 日（即七夕情人節）晚間與其女友共
    渡情人節而晚歸，其等認有機可趁，而於同日晚間8 時許，
    戊○○先前往乙○○位在桃園縣蘆竹鄉○○○街19巷6 號住
    處前埋伏察看，丁○○、庚○○、丙○○、癸○○及壬○○
    5 人則先在丙○○所開設位於臺北市○○○路○ 段283 號3
    樓之鼎盛財經管理顧問公司（下稱鼎盛公司）內集合，相互
    討論犯案進行細節後，並商妥分別駕駛2 部自用小客車前往
    ，由丁○○與丙○○共乘1 車至桃園縣蘆竹鄉某處等待負責
    接應，而庚○○、癸○○及壬○○3 人乃共乘1 車負責前去
    強押乙○○，於是日晚間9 時許，其等5 人即依計分乘2 車
    前往桃園縣蘆竹鄉執行犯罪計畫，丁○○、丙○○在桃園縣
    蘆竹鄉某處停留等待接應通知，庚○○、癸○○、壬○○3
    人則至乙○○上開住處旁等候，並為避免追查，而將其等所
    駕駛壬○○所有車號3E－4533號自用小客車之車牌以膠帶貼
    住，其間，戊○○以0000000000號電話與丁○○0000000000
    號電話聯繫，丁○○、丙○○則以0000000000號、00000000
    00號電話與庚○○0000000000號電話聯絡，以互相了解各人
    負責部分之進行情形。迄92年8 月5 日凌晨1 時30 分 許，
    乙○○駕車返回其上開住處旁停妥車輛欲徒步返家時，庚○○、壬○○、癸○○即結夥三人，由癸○○負責駕車，庚○○與壬○○2 人下車出面合力強行將乙○○押上車，在車上
    ，庚○○先向乙○○表示其之前發生車禍未處理，逼迫乙○○簽下本票，經乙○○拒絕後，其3 人即將乙○○載往蘆竹
    鄉○○村○○路600 巷之山上，並共同毆打乙○○施以強暴
    ，造成乙○○受有頭部挫傷合併腦震盪及前胸、上後背、雙
    上肢、右大腿、左側膕部等多處挫傷之傷害；庚○○恫稱：
    若不簽立本票，則將殺害之等語，對乙○○施以脅迫，至使
    乙○○不能抗拒，而如數簽下空白本票3 紙、車禍切結書及
    內容不詳之文件各1 紙後，交付庚○○等3 人收執，庚○○
    等3 人旋將乙○○驅趕下車，正欲駕車離去時，適見乙○○
    趁隙將車牌上之膠帶撕下查看車號，其等3 人即下車追趕欲
    抓回乙○○，乙○○見狀情急之下，往一旁斜坡跳下，庚○○等3 人始駕車離去，並通知丁○○、丙○○上情，及連絡
    前往桃園縣蘆竹鄉○○路之麥當勞旁會合，由丙○○開車搭
    載丁○○、壬○○、癸○○，庚○○獨自一人駕駛上開壬○○所有自小客車，各自返回上址鼎盛公司，庚○○隨即於是
    日凌晨4 時許，在上址鼎盛公司內，將取得之上開本票及切
    結書等文件交給丙○○。嗣丙○○將上開本票其中1 紙之金
    額欄內，以電腦打字打上新台幣（下同）2000萬元後，由丙○○為債權人，於同年8 月19日向本院聲請本票裁定，始為
    警循線查獲。
二、案經乙○○訴請內政部警政署刑事警察局移送臺灣桃園地方
    法院檢察署檢察官偵查起訴。
    理  由
一、訊據被告丙○○、丁○○、戊○○固均坦認其等知悉被告庚○○等人於上揭時、地前往告訴人乙○○上開住處，以處理
    車禍賠償事宜為由，要求告訴人交付財物之事實；被告庚○○供承伊於案發當天與被告壬○○、癸○○一同去找告訴人
    處理車禍事宜，並命告訴人簽立空白本票3 紙，且伊於處理
    過程，有出手毆打告訴人等情；被告壬○○、癸○○則就案
    發當日其等2 人與被告庚○○一起去找告訴人，且於告訴人
    簽立本票時在旁等節供認在卷，惟均矢口否認有何加重強盜
    犯行，被告丙○○、丁○○、戊○○、庚○○均辯稱：案發
    當時其等均係依照告訴人之繼母己○○之要求辦理，而命告
    訴人簽立空白本票，並據己○○之指示在其中1 紙空白本票
    上打上2000萬元，由丙○○為債權人，向本院聲請本票裁定
    ，惟事發後己○○反悔不依約定配合，致其等遭告訴人提出
    告訴云云；被告壬○○、癸○○則以案發當日其等2 人僅係
    基於朋友情誼，而載被告庚○○前去找告訴人，但其等2 人
    根本不知被告庚○○為何事，也本不認識告訴人、被告丙○○等人，且被告癸○○自始未出手打告訴人等語置辯。惟查
    ：
    （一）上揭事實迭據證人即告訴人乙○○於警詢、檢察官訊
          問時及本院審理中證述甚詳在卷（見92年度偵字第15
          606 號偵查卷第12頁、92年度偵字第15605 號偵查卷
          第146 、219 頁及本院93年11月1 日審判筆錄），並
          核與被告丁○○、丙○○、庚○○、壬○○、癸○○
          於警詢、檢察官訊問時所供之情節相符（92年度偵字
          第15605 號偵查卷第39、116 、2 、11、59、113 頁
          ；92年度偵字第15606 號偵查卷第4 、63、7 、65頁
          ），此外，復有敏盛綜合醫院診斷證明書1 紙（附於
          92年度偵字第15606 號偵查卷第19頁）；本票裁定聲
          請狀、本院自行收納款項統一收據、本票各1 份（均
          影本，附於92年度偵字第15605 號偵查卷第27、28、
          32頁）；道路交通事故現場圖、臺灣省桃園縣區車輛
          行車事故鑑定委員會鑑定意見書各1 份（均影本，附
          於92年度他字第1728號偵查卷第16、17頁），及前述
          被告等人所使用行動電話之通聯紀錄（附於92年度偵
          字第15606 號偵查卷第58、55、56、59頁；92年度偵
          字第15605 號偵查卷第162 、166 、163 、164 、16
          7 、168 、175 、176 、179 至181 、50、204 至20
          7 、165 、169 、170 至172 頁）附卷可稽。職是，
          告訴人所為之指訴應足採信。
    （二）被告戊○○雖辯稱：案發當時伊並不在場，應不得據
          通聯紀錄即認定伊為共犯云云，然按刑法上共同正犯
          之成立，並不以行為人全程參與犯罪構成要件行為之
      　　實施為其要件，如行為人以自己共同犯罪之意思，事
        　先同謀，而由其中一部份人實施犯罪行為者，亦屬之
          ，此觀司法院大法官會議第109 號解釋自明。準此，
          被告戊○○雖未實際參與強押告訴人上車，或出言恐
          嚇、動手毆打告訴人，然據被告丁○○、丙○○、黃
          照富上開所供被告戊○○知悉並參與計劃本件犯案過
          程等節，可知被告戊○○就本件加重強盜犯行間，與
          被告丙○○等人事先有犯意聯絡，仍應負共同正犯之
          責，是其上開所辯不可採取。
    （三）被告壬○○、癸○○雖均辯稱：其等2 人就本案完全
          不知情云云，然已與上開事證不符，而被告庚○○亦
          於警詢中供稱：（問；壬○○、癸○○2 人你如何聯
          繫作案？）．．．8 月4 日之前，我就有告訴他們有
          一件車禍糾紛要處理，有錢可以賺，他們也答應，所
          以當日我接到電話後，就打給他們，他們就來載我了
          ；（問：作案車輛車牌膠帶何人購買，何人黏貼？）
          均是癸○○等語。復於檢察官訊問時供稱：（問：押
      　　人前在何地集合、何人策劃？）之前在台北市○○○
        　路6 段283 號3 樓鼎盛公司集合，約92年8 月4 日晚
          上8 、9 點，有我、暉（即壬○○）、毅（即癸○○
          ）、祥（即丙○○）、聰（即丁○○）在場。我們5
          人在公司討論如何進行等語明確在卷（見92年度偵字
          第15605 號偵查卷第59、113 頁），而參以被告黃照
          富與被告壬○○、癸○○間為朋友關係，並無任何怨
          隙可言，衡常倘非被告壬○○、癸○○確有參與本案
          ，否則被告庚○○實已無故意設詞誣陷其2 人之必要
          ，況被告壬○○、癸○○於本院審理中就於案發當時
          被告壬○○曾出手毆打告訴人，及其等於告訴人簽立
          本票在場等節亦坦認在卷，益徵被告庚○○上開所供
          應屬非虛，從而，被告壬○○、癸○○上開所辯應係
          事後卸責之詞，尚難憑信。
    （四）被告丙○○、丁○○、戊○○、庚○○雖均辯稱：本
          案其等均係依照告訴人之繼母己○○之要求辦理云云
          ，並舉證人辛○○，及提出被告丙○○、丁○○與曾
          元妹之對話錄音帶、被告戊○○與己○○簽立之同意
          保證書等為證。惟查，己○○因本案所涉擄人勒贖罪
          嫌部分，業經檢察官為不起訴處分確定在案，有不起
          訴處分書1 份在卷足佐，則被告丙○○等上開所辯已
          難遽認與事實一致，況丙○○、丁○○、戊○○、黃
          照富、壬○○、癸○○於本院審理中均供稱：（問：
　　　　　與被害人乙○○個人有無債權、債務關係？）無；（
  　　　　問：是否知道己○○與乙○○之間有任何的債權、債
    　　　務或金錢糾紛？）不知道等語屬實在卷（見本院94年
      　　1 月31日審判筆錄），可認被告丙○○等6 人犯案時
          明知告訴人並無任何應向其等或己○○為金錢給付之
          法律上義務，是被告丙○○等6 人就本案具有為自己
          不法所有之意圖甚明，且縱被告丙○○等6 人上開所
          辯為真，亦不得據之即為被告等人有利之認定。至證
          人辛○○於本院審理中所為之證詞（見本院93年11月
          1 日審判筆錄）；被告丙○○、丁○○與己○○之對
          話錄音帶及被告戊○○與己○○簽立之同意保證書，
          或可證明己○○與被告戊○○間前因合夥開立酒店之
          事尚存有債務、債權關係，及己○○與丙○○等人亦
          有糾紛等節，惟要無法以之為直接證據認定己○○即
          為本案之同謀共同正犯，更無從因此即卸免被告徐啟
          祥等6 人應負之刑事責任。
    （五）另被告丙○○、丁○○、戊○○雖辯稱：伊與被告羅
          鈞暉、癸○○本不相識，更無任何犯意聯絡云云，惟
          按共同正犯之意思聯絡原不以數人間直接發生者為限
          ，即有間接之聯絡者，亦包括在內。經查，被告徐啟
          祥、丁○○、戊○○係先與被告庚○○謀定伺機強押
          告訴人後，再假藉要求支付車禍賠償金為由，以達強
          盜財物之目的，再經由被告庚○○邀得被告壬○○、
          癸○○參與本件強盜告訴人所有財物之犯行，詳如前
          述，再佐以被告丙○○、丁○○等2 人於案發當日亦
          曾與被告壬○○、癸○○、庚○○在上址鼎盛公司討
          論犯案過程等情，亦如前述，可見被告丙○○、陳文
          聰、戊○○與被告壬○○、癸○○間，縱無直接意思
          聯絡，惟透過被告庚○○而有間接意思聯絡，揆諸前
          揭說明，足認被告丙○○、丁○○、戊○○、庚○○
          及壬○○、癸○○，具有犯意聯絡及行為分擔，應論
          以共同正犯，是被告丙○○、丁○○、戊○○此部分
          所辯，亦無足採取。
    （六）查被告戊○○、丙○○、丁○○、庚○○於上開時、
          地共同商議，策劃先伺機強押告訴人後，再假藉要求
          支付車禍賠償金為由，以達強盜財物之目的，並經由
          被告庚○○邀得被告癸○○、壬○○，彼此間達成意
          圖為自己不法所有之犯意聯絡，後再推由被告庚○○
          、癸○○、壬○○3 人於上開時、地出面以前述強暴
          、脅迫之方法，致使告訴人不能抗拒而使其交付本票
          等財物，而被告丙○○、丁○○則負責接應，是其6
          人就本件加重強盜犯行，有犯意聯絡及行為分擔，至
          堪認定。
    （七）據上，被告丙○○等6 人上揭共同強盜告訴人所有財
          物之犯行足可認定，均應依法論科。
二、核被告丙○○、丁○○、戊○○、庚○○、壬○○、癸○○
    於上揭時、地，強盜告訴人乙○○所有財物之所為，均係犯
    刑法第330 條第1 項之結夥三人以上加重強盜罪。又被告庚○○、壬○○、癸○○雖於強盜告訴人所有財物之犯案過程
    ，出手毆打告訴人，然尚查無積極證據足以證明被告庚○○
    等人另具有傷害之犯意，此行為應屬強盜罪所定構成要件中
    施強暴之手段，而不另論以普通傷害罪。再被告丙○○、丁○○、戊○○、庚○○、壬○○、癸○○就上開結夥三人以
    上加重強盜之犯行間，有犯意聯絡及行為分擔，均為共同正
    犯。爰審酌被告丙○○等6 人正值壯年，不思正當工作，為
    圖不法利益，竟以毆打告訴人，對告訴人施強暴、喝令脅迫
    告訴人等暴力方式強盜告訴人所有之財物，並造成告訴人身
    體受有傷害，所為非是，嚴重影響社會治安、善良風氣，犯
    罪情節重大，且犯後均矢口否認有何強盜犯行，未有悔意，
    態度不佳，及其等所各別參與本案之程度等一切情狀，分別
    量處如主文所示之刑，以資懲儆。
據上論斷，應依刑事訴訟法第299 條第1 項前段，刑法第28條、
第330 條第1 項，判決如主文。
本案經檢察官孫沛琦到庭執行職務。
中　　華　　民　　國　　94　　年　　3 　　月　　21　　日
                          臺灣桃園地方法院刑事第十二庭
                                審判長法  官  游 紅 桃
                                      法  官  林 家 賢
                                      法  官  王 美 玲
以上正本證明與原本無異。
如不服本判決，應於判決送達後10日內向本院提出上訴狀 (應附
繕本)， 上訴於臺灣高等法院。
                                      書記官  張 子 涵
中　　華　　民　　國　　94　　年　　3 　　月　　21　　日
附論罪科刑之法條：
刑法第330條
犯強盜罪而有第三百二十一條第一項各款情形之一者，處七年以
上有期徒刑。
前項之未遂犯，罰之。
